臺灣臺北地方法院刑事判決　　　　　　　　　　　　九十二年度訴字第二０七一號
　　公　訴　人　臺灣新竹地方法院檢察署檢察官
　　被　　　告　甲○○
　　選任辯護人　林財生律師
右列被告因偽造文書案件，經臺灣新竹地方法院檢察署檢察官提起公訴（九十一年度
偵字第二四０二號），再經臺灣新竹地方法院以九十二年度訴字第三四一號判決移送
本院，及由臺灣臺北地方法院檢察署檢察官以九十二年度偵字第二四四二六號、九十
三年度偵字第六三六八號，臺灣板橋地方法院檢察署檢察官以九十三年度偵字第五五
八號，臺灣彰化地方法院檢察署檢察官以九十三年度偵續字第二六號移送併案審理，
被告於準備程序期日為有罪之陳述，經本院合議庭裁定由受命法官獨任進行簡式審判
程序，並判決如左：
    主  文
甲○○共同連續行使偽造私文書，足以生損害於他人，處有期徒刑捌月。緩刑參年。
如附表所示偽造之印文、署押，均沒收。
    事  實
一、甲○○於民國八十九年十月間，依報紙分類廣告至某不詳名稱公司應徵外務，其
    明知該自稱陳姓及自稱「王經理」之不詳姓名年籍成年男子所提供工作條件為在
    家等接電話，依指示辦事而未直接接觸僱用人等內容，與一般正常僱傭關係不同
    ，仍以月薪新臺幣（下同）二萬五千元至三萬元之代價受僱於該不詳姓名年籍成
    年男子，並隨即於九十年一、二月間起，由該自稱陳姓之不詳姓名年籍成年男子
    以電話指示，會指派一綽號「小李」不詳姓名年籍成年男子將申辦所需資料均投
    入甲○○位於臺北縣永和永和市○○路二一四巷十弄三號三樓住處信箱內，由其
    持以前往電信公司申請多功能受話方付費電話及市內電話後，該綽號「小李」之
    不詳姓名年籍成年男子再向其收回相關文件資料，而甲○○斯時已明知此與常情
    有悖，且各該以不同人名義代為申辦電話數量甚多，實際上應未經各該申辦電話
    名義人之同意，且所申辦電話將發生被他人用來作為向不特定人詐欺取財工具之
    結果，仍依指示與該自稱陳姓、「王經理」暨綽號「小李」之不詳姓名年籍成年
    定概括故意，連續為下列行為：
　（一）於九十年三月八日，在取得該不詳姓名年籍成年男子所投入丙○○國民身分
        證（此係丙○○於九十年一月初，在臺北市士林區文化大學附近所遺失）及
　　　　所偽刻之「丙○○」印章後，持之前往中華電信股份有限公司（下稱中華電
        信公司）臺灣北區電信分公司臺北東區營運處，佯稱係經丙○○授權而以丙○○名義，為申辦租用八三七七八八八號、八三三六七八號
        二線電話，接續蓋用前開偽造之印章而偽造如附表編號一、二所示印文二枚
        ，以偽造各該表示係丙○○本人同意申辦之中華電信公司臺北東區營運處多
        功能八服務租用申請書二紙，再將各該多功能八服務租用申請書二
    　　紙連同丙○○之國民
　　　　司臺北東區營運處承辦人員而行使之，足以生損害於丙○○及中華電信公司
        。
　（二）於同年月十三日，甲○○在住處信箱內取得該綽號「小李」之不詳姓名年籍
        成年男子所投入己○○國民
        臺北市某家好樂迪ＫＴＶ所遺失）及偽刻之「己○○」印章後，持以前往中
　　　　華電信公司臺灣北區電信分公司文山營運處，佯稱係經己○○授權而以己○○名義，為申辦租用八八三三一二三號、八八三三四五六號、
　　　　（二）00000000號、（二）0000000號等四線電話，
        接續蓋用前開偽造之印章而偽造如附表編號三、四、五所示印文三枚及偽造
        己○○之署押一枚，以偽造各該表示係己○○本人同意申辦之中華電信公司
        多功能受話方付費電話租用申請書及市內電話業務申請書後，再將各該申請
        書三紙連同己○○之國民
        分公司文山營運處承辦人員而行使之，足以生損害於己○○及中華電信公司
        。
　（三）再於同年月十五日，持上開「己○○」之國民
        華電信公司臺灣北區電信分公司雙和營運處，仍佯稱經己○○授權而以己○○之名義，為申辦租用八二三三一號電話，遂接續蓋用前開偽造
        之印章而偽造如附表編號六所示印文三枚及偽造己○○之署押三枚，以偽造
        該表示係己○○本人同意申辦之中華電信公司多功能受話方付費電話租用申
        請書及使用同意書後，再將各該申請書連同同意書暨己○○之國民
        交給不知情之中華電信公司臺灣北區電信分公司雙和營運處承辦人員而行使
        之，亦足以生損害於己○○及中華電信公司。嗣於九十年四月二十日，吳斐
        瓊因需款恐急，見中國時報分類廣告欄刊登信用貸款廣告，乃以該廣告所留
        之前開冒用己○○名義所申辦電話八八三三一二三號與自稱「宋先生
        」之不詳姓名年籍成年男子聯絡，經該自稱「宋先生」之人以為自己不法所
        有之意圖，向吳斐瓊詐稱需先匯款至彰化商業銀行股份有限公司世貿分行戶
        名賴慬祺、帳號000000000000號帳戶內，即可借款，吳斐
        瓊信以為真而陷於錯誤，先後匯款十八萬八千元至上開帳戶，因匯款後仍未
        見貸款核撥，吳斐瓊心生疑問而詳查後，始知受騙。
　（四）復於同年五月二十五日，甲○○接獲前往應徵之該公司內一自稱「王經理」
        之不詳姓名年籍成年男子指示，取得由前開綽號「小李」之不詳姓名年籍成
        年男子放置在其前開住處信箱內之乙○○國民
        十年三月二十七日，在臺北市○○區○○路後港郵局所遺失）及偽刻之「乙○○」印章後，甲○○即持之前往中華電信公司臺灣北區電信分公司士林營
        運處，佯稱經乙○○授權而冒用乙○○名義，為申辦租用（二）0000
        0000號、（二）八九四一七五五號，及（二）00000000
        號、（二）00000000號、（０二）00000000、（０二）
        00000000等線電話，遂接續蓋用前開偽造之乙○○印章而偽造如附
        表編號七、八所示印文二枚，以偽造各該表示係乙○○本人同意申辦之中華
        電信公司市內電話業務申請書二紙後，再將各該申請書連同乙○○之國民身
        分證均交給不知情之中華電信公司臺灣北區電信分公司士林營運處承辦人員
        而行使之，足以生損害於乙○○及中華電信公司。
  （五）甲○○復承其前同一幫助他人詐欺取財罪之不確定概括故意，於九十年五月
        七日，前往臺北縣新店市○○路○段七十二號中華電信公司北區電信分公司
        文山營運處，以其自己名義申辦門號（０二）00000000號、000
        00000號市內電話二線，隨即轉交該自稱陳姓、「王經理」暨綽號「小
        李」之不詳姓名年籍成年男子，作為渠等用以作為向他人謊稱中獎以詐欺取
        財時所使用；嗣於同年九月十二日，果有戊○○收到「銘洋企業股份有限公
        司」之中獎廣告，並以其上所載之0000000000號電話與一不詳姓
        名年籍成年男子聯絡，經該人告知轉撥（０二）00000000轉二一二
        三、二五五二及前述甲○○所提供（０二）00000000號等電話後，
        由一自稱「張主任」之不詳姓名年籍成年男子以為自己不法所有之意圖，向
        戊○○詐稱須先匯款至指定帳戶，始可領到獎金，戊○○不疑有他而陷於錯
        誤，隨即於同年月十四日至二十四日止，在嘉義縣太保市郵局陸續匯款九十
        八萬元至彰化縣溪湖郵局、帳號00000000000000號、戶名江
        彬之帳戶內，惟事後仍未取得獎金，始知受騙。
二、案經臺灣新竹地方法院檢察署檢察官自動檢舉，及經吳斐瓊中華電信公司北區電
    信分公司臺北東區營運處訴由臺北市政府警察局中山分局報請臺灣臺北地方法院
    檢察署檢察官，中華電信公司北區電信分公司雙和營運處訴由桃園縣警察局平鎮
    分局報請臺灣桃園地方法院檢察署檢察官呈請臺灣高等法院檢察署核轉臺灣板橋
    地方法院檢察署檢察官，暨經被害人戊○○訴由嘉義縣政府警察局水上分局報請
    臺灣彰化地方法院檢察署檢察官分別偵查起訴及移送併案審理。
    理  由
一、訊據被告甲○○對於右揭犯罪事實均已坦承不諱，核與被害人丙○○、己○○、
    乙○○等人指述係遭冒名申辦電話等情相符，並有前開申辦各該電話之申請書、
    使用同意書等影本共十份附卷可稽，而被害人吳斐瓊、戊○○就其等遭詐欺取財
    之情節，亦分別於警詢時指述在卷，均足見被告之自白與事實相符；此外，復有
    匯款單、自動付款機存戶交易明細表影本十一紙在卷可資佐證，是本案事證已臻
    明確，被告上開犯行，洵堪認定。
二、核被告所為，係犯刑法第二百十六條、第二百十條之行使偽造私文書罪，及第三
    十條第一項前段、第三百三十九條第一項之幫助詐欺取財罪。被告偽造如附表所
    示各該印文、署押之行為（至於偽造被害人丙○○、己○○、乙○○名義印章部
    分，尚無積極證據堪認被告事前或事中即已知情並參與），屬偽造各該申請書、
    使用同意書等私文書之階段行為，而各該偽造申請書、使用同意書等私文書之行
    為，復為其後各該持以行使之行為所吸收，均不另論罪。被告就前開行使偽造私
    文書之行為，與該自稱陳姓、「王經理」暨綽號「小李」之不詳姓名年籍成年男
    子彼此間，有犯意聯絡，行為分擔，為共同正犯；就其幫助渠等對被害人吳斐瓊
    、戊○○犯詐欺取財罪之部分，則為從犯。被告先後多次行使偽造私文書及二次
    詐欺取財幫助行為，均時間緊接，方法相同，各觸犯構成要件相同之罪名，顯均
    係基於概括犯意反覆為之，均為連續犯，應依刑法第五十六條規定各以一罪論，
    並加重其刑。被告所犯前開行使偽造私文書、幫助詐欺取財二罪間，有方法結果
    之牽連關係，應從一重之行使偽造私文書罪論處。爰審酌被告所冒名申辦之電話
    數量非少，但其並無前科，有臺灣高等法院被告全國前案紀錄表一份可按，素行
    尚佳，犯後復已坦承犯行，知所悔悟，且其年紀尚輕，因一時貪念而為前開行為
    ，及其犯罪情節、手段等一切情狀，量處如主文所示之刑。末查，被告前未曾受
    有期徒刑以上刑之宣告，有臺灣高等法院被告全國前案紀錄表一份可參，其因一
    時失慮，致罹刑典，事後已坦承犯行，深具悔意，經此刑之宣告後，應知警惕而
    無再犯之虞，本院因認暫不執行其刑為當，爰予宣告緩刑三年，用啟自新。至於
    如附表所示偽造之印文、署押，依刑法第二百十九條規定，併予宣告沒收。
三、至於臺灣彰化地方法院檢察署檢察官以九十三年度偵續字第二六號移送併辦部分
    ，除前述論罪科刑之事實欄一之（五）所示對被告害人戊○○之幫助詐欺取財犯
    行部分外，關於對被害人王勵軍為詐欺取財行為所使用之0000000000
    號、（０七）0000000轉二五五二、（０四）00000000等線電話
    部分，並無證據堪認係被告所提供而施以助力，而併辦意旨另以被告尚與張姓、
    黃姓、及自稱「陳經理」、綽號「小李」等不詳姓名年籍成年男子係基於意圖為
    自己不法所有之犯意聯絡而共組詐欺集團，及另有以自己或他人名義申辦約三、
    四十支電話部分，亦無任何積極證據堪認被告對各該詐欺取財行為明知並與渠等
    以犯意聯絡，或有何參與各該詐欺取財行為之情況，遑論所指被告另有申辦三、
    四十支電話之具體內容為何、有無用以為任何詐欺取財行為等均不明，此部分尚
    難認與本案論罪科刑部分有何裁判上一罪關係可言，本院自無從併與審理，應退
    回由檢察官另為適當處理，併予敘明。
據上論斷，應依刑事訴訟法第二百七十三條之一第一項、第二百九十九條第一項前段
，刑法第二十八條、第五十六條、第三十條第一項前段、第二百十六條、第二百十條
、第三百三十九條第一項、第五十五條、第二百十九條、第七十四條第一款，罰金罰
鍰提高標準條例第一條前段判決如主文。
本案經檢察官丁○○到庭執行職務
中　　　華　　　民　　　國　　九十三　　年　　　八　　　月　　 十八 　　日
                                      臺灣臺北地方法院刑事第十六庭
                                                法  官  林麗真
右正本證明與原本無異。
如不服本判決，應於判決送達後十日內，向本院提出上訴狀。
                                                書記官  張汝琪
中　　　華　　　民　　　國　　九十三　　年　　　八　　　月　　 二十 　　日
附錄本案論罪科刑法條全文
中華民國刑法第二百一十六條
(行使偽造變造或登載不實之文書罪)
行使第二百十條至第二百十五條之文書者，依偽造、變造文書或登載不實事項或使登
載不實事項之規定處斷。
中華民國刑法第二百一十條
(偽造變造私文書罪)
偽造、變造私文書，足以生損害於公眾或他人者，處五年以下有期徒刑。
中華民國刑法第三百三十九條
(普通詐欺罪)
意圖為自己或第三人不法之所有，以詐術使人將本人或第三人之物交付者，處五年以
下有期徒刑、拘役或科或併科一千元以下罰金。
以前項方法得財產上不法之利益或使第三人得之者，亦同。
前二項之未遂犯罰之。
附表：
┌───┬───────────┬───────────────┬────┐
│一    │偽造之「丙○○」印文一│中華電信公司多功能服務租用0800│91偵    │
│      │枚                    │377888租用/異動申請書之用戶簽 │22231   │
│      │                      │章欄                          │p.16、p.│
│      │                      │                              │21      │
├───┼───────────┼───────────────┼────┤
│二    │偽造之「丙○○」印文一│中華電信公司多功能服務租用0800│91偵    │
│      │枚                    │330678租用/異動申請書之用戶簽 │22231   │
│      │                      │章欄                          │p.17、p.│
│      │                      │                              │20      │
├───┼───────────┼───────────────┼────┤
│三    │偽造之「己○○」印文一│中華電信公司多功能受話方付費電│90他181 │
│      │枚                    │話0000000000申請書上之用戶簽章│p.10～p.│
│      │                      │欄                            │11      │
├───┼───────────┼───────────────┼────┤
│四    │偽造之「己○○」印文一│中華電信公司多功能受話方付費電│90他181 │
│      │枚                    │話0000000000申請書上之用戶簽章│p.12～p.│
│      │                      │欄                            │13      │
│      │                      │                              │        │
├───┼───────────┼───────────────┼────┤
│五    │偽造之「己○○」簽名一│中華電信公司市內電話0000000000│90他181 │
│      │枚、印文一枚          │及0000000000之該份業務申請書上│p.16    │
│      │                      │之受託人（應屬委託人而誤填）簽│        │
│      │                      │章欄、原客戶簽章欄            │        │
├───┼───────────┼───────────────┼────┤
│六    │偽造之「己○○」簽名三│中華電信公司多功能080服務租用/│92訴341 │
│      │枚，印文三枚          │異動0000000000申請書委託人簽章│p.43、p.│
│      │                      │欄、新用戶簽章，及使用同意書市│45      │
│      │                      │內電話租用人欄、080租用人名稱 │        │
│      │                      │欄（公訴人誤載新用戶簽章為原客│        │
│      │                      │戶簽簽章欄，並漏列使用同意書之│        │
│      │                      │市內電話租用人欄、080租用人名 │        │
│      │                      │稱欄）。                      │        │
├───┼───────────┼───────────────┼────┤
│七    │偽造之「乙○○」印文一│中華電信公司市內電話0000000000│92偵5696│
│      │枚                    │、0000000000業務申請書上之原用│p.14    │
│      │                      │戶簽章欄                      │        │
├───┼───────────┼───────────────┼────┤
│八    │偽造之「乙○○」印文一│中華電信公司市內電話0000000000│92偵5696│
│      │枚                    │、0000000000、0000000000、0229│p.15    │
│      │                      │438787業務申請書上之原用戶簽章│        │
│      │                      │欄                            │        │
└───┴───────────┴───────────────┴────┘
